臺灣花蓮地方法院民事裁定
110年度監宣字第148號
聲  請  人  甲○○    

相  對  人  丙○○    

關  係  人  乙○○    

關  係  人  花蓮縣政府
法定代理人  徐榛蔚    
上列當事人間另行選定監護人事件，本院裁定如下：
    主      文
改定甲○○（女、民國00年00月0日生、身分證統一編號：Z000000
000號）為受監護宣告之人丙○○（女、民國00年0月0日生、身分
證統一編號：Z000000000號）之監護人。
指定花蓮縣政府為會同開具財產清冊之人。
聲請程序費用由受監護宣告之人負擔。 
    理    由
一、聲請意旨略以：聲請人甲○○為相對人丙○○之女。相對人前經
    本院以108年度監宣字第10號民事裁定宣告為受監護宣告之
    人，並選定其夫丁○○為監護人、指定聲請人為會同開具財產
    清冊之人確定。惟相對人之監護人丁○○已於110年8月16日死
    亡，現由聲請人負責照顧相對人之生活起居，且聲請人亦願
    意遵從丁○○之遺願照顧相對人至終老，爰依法聲請另行選定
    聲請人為監護人等語。
二、關係人即相對人之子乙○○則以：相對人的情況需他人照顧，
    惟聲請人並無工作，無法長期以父親遺產支付相對人之開銷
    ，而伊有固定工作，伊希望由伊擔任母親之監護人。其後復
    表示既然父親遺願是由聲請人照顧母親，伊同意由聲請人擔
    任監護人，但聲請人不應阻止伊與妻子探視母親等語。
三、按監護人死亡者，法院得依受監護人或其四親等內之親屬、
    檢察官、主管機關、其他利害關係人之聲請或依職權，另行
    選定適當之監護人，民法第1113條、第1106條第1 項第1 款
    定有明文。次按法院為監護之宣告時，應依職權就配偶、四
    親等內之親屬、最近一年有同居事實之其他親屬、主管機關
    、社會福利機構或其他適當之人選定一人或數人為監護人，
    並同時指定會同開具財產清冊之人。法院為前項選定及指定
    前，得命主管機關或社會福利機構進行訪視，提出調查報告
    及建議。監護之聲請人或利害關係人亦得提出相關資料或證
    據，供法院斟酌，民法第1111條定有明文。又法院選定或改
    定監護人時，應依受監護人之最佳利益，審酌一切情狀，尤
    應注意下列事項：一、受監護人之年齡、性別、意願、健康
    情形及人格發展需要。二、監護人之年齡、職業、品行、意
    願、態度、健康情形、經濟能力、生活狀況及有無犯罪前科
    紀錄。三、監護人與受監護人間或受監護人與其他共同生活
    之人間之情感及利害關係。四、法人為監護人時，其事業之
    種類與內容，法人及其代表人與受監護人之利害關係，此亦
    有民法第1113條準用第1094條之1 規定可參。又法院依民法
    第1106條另行選定監護人時，亦應同時指定會同開具財產清
    冊之人，民法第1113條準用第1094條第4 項規定甚明。
四、經查：
（一）聲請人主張其為相對人之女，而相對人為受監護宣告之人
      ，原由相對人之配偶丁○○擔任監護人，聲請人擔任會同開
      具財產清冊之人，惟丁○○業於110年8 月16日死亡，相對
      人現無人任其監護人等情，業據提出戶籍謄本、本院所屬
      民間公證人何叔孋事務所認證書、全國財產稅總歸戶財產
      查詢清單、財產清冊各1 份為證（見本院卷第17-33頁、
      第49-63頁），並經本院依職權調閱本院108年度監宣字第
      10號卷宗核閱屬實，堪信為真。相對人之原監護人丁○○現
      已死亡，聲請人聲請另行選任相對人之監護人及會同開具
      財產清冊之人，於法自無不合。
（二）本院審酌上開資料，相對人因罹患腦中風而有認知類障礙
      症，有嚴重認知功能缺損，個人事務多需他人協助完成，
      而於相對人配偶死亡後，即由聲請人照顧相對人生活，顯
      見聲請人對於相對人有實質照護之情，且聲請人之胞兄即
      乙○○亦到庭表示其願尊重其父之遺願，並同意由聲請人擔
      任監護人等語(詳見本院卷第165頁)；另聲請人與關係人
      乙○○已於本案審理中就探視相對人之時間、方式及扶養費
      負擔、會同開具財產清冊人選等事宜達成和解，雙方爭執
      已稍有緩解，此有110年度家親聲字第106號和解筆錄在卷
      可參(見本院卷第169-170頁)，相信雙方應能遵循上開和
      解筆錄之內容依約履行，故本院認由聲請人負責養護及照
      顧相對人並管理其財產，應能符合相對人之最佳利益，爰
      選定聲請人為相對人丙○○之監護人。又會同開具財產清冊
      之人事實上乃一監督、監察之角色，期能好好監督監護人
      ，讓監護人列出完整無遺漏、無隱瞞之受監護宣告人財產
      ，並由監護人將受監護宣告人之財產妥適用在照養療護受
      監護宣告人身上，為維護相對人之權益考量，實需公正之
      第三人擔任會同開具財產清冊之人，而花蓮縣政府為社會
      福利之主管機關，應能以其所轄資源及專業人力，公正並
      完整地開具相對人之財產清冊，以保護相對人之權益，爰
      依法指定花蓮縣政府為會同開具財產清冊之人，如主文第
      3 項所示。
 (三) 末按民法第1113條準用同法第1099條之規定，於監護開始
　　　時，監護人甲○○對於受監護宣告人丙○○之財產，應會同利
      害關係人花蓮縣政府，於2 個月內開具財產清冊陳報法院
      ，併此敘明。
五、依家事事件法第164 條第2 項裁定如主文。
中　　華　　民　　國　　110 　年　　11　　月　　15　　日
                   家事法庭     法  官　陳淑媛
以上正本係照原本作成。
如對本裁定抗告，須於裁定送達後10日之不變期間內，向本院提
出抗告狀，並繳納抗告費新臺幣1,000元。
中　　華　　民　　國　　110 　年　　11　　月　　16　　日
                                書記官  鄭嘉鈴